【裁判字號】    89,上訴,1549
【裁判日期】    890930
【裁判案由】    殺人未遂等
【裁判全文】
臺灣高等法院高雄分院刑事判決          八十九年度上訴字第一五四九號
    上  訴  人
    即  被  告  甲○○
    指定辯護人  本院公設辯護人  孫妙岑
右上訴人等因被告殺人未遂等案件，不服臺灣高雄地方法院八十九年度訴字第二０二
八號中華民國八十九年九月三十日第一審判決（起訴案號：臺灣高雄地方法院檢察署
八十九年度偵字第一五二三一號），提起上訴，本院判決如左：
      主      文
上訴駁回。
甲○○緩刑貳年。
      事      實
一、甲○○與乙○○為夫妻，二人具有家庭暴力防治法第三條第一款所定之家庭成員
    關係，惟甲○○平日即有飲酒之習慣，並因工作不順遂，而有於酒後毆打乙○○
    之惡習。於民國八十九年七月八日晚間十一時三十分許，在其位於高雄市○○區
    ○○街七十六號三樓住處客廳，甲○○復因細故出手毆打其女董怡秀（未經告訴
    ），乙○○見狀即上前攔阻，詎料甲○○竟基於傷害之故意，持其所有置於桌上
    之水果刀一把，砍向乙○○之頭部一下，致乙○○因而受有頭部外傷併頭頂撕裂
    傷（長二點五公分）之傷害。
二、案經乙○○訴由高雄市政府警察局苓雅分局移送臺灣高雄地方法院檢察署檢察官
    偵查起訴。
      理      由
一、訊據上訴人即被告甲○○則矢口否認有何傷害之犯行，辯稱：並不是有意要砍傷
    乙○○，是因伊女兒董怡秀不好好唸書，伊要教訓小孩，乙○○就跑過來阻擋，
    才會不小心去砍到乙○○云云。
二、經查，被告酒後因細故出手毆打其女董怡秀，告訴人乙○○上前阻攔時，被告即
    持水果刀砍向告訴人乙○○之情，業經告訴人乙○○指述綦詳，並有水果刀一把
    扣案可稽，且告訴人乙○○因而受有頭部外傷併頭頂撕裂傷之傷害，亦有診斷證
    明書一紙附卷可憑；被告雖以係不慎傷及告訴人乙○○為辯，然以告訴人乙○○
    當時所受傷害為頭部外傷併頭頂撕裂傷，傷口長度為二點五公分，有邱綜合醫院
    八十九年九月十三日邱醫字第八九０七二號函附之病歷表影本一份可參，前開傷
    口並經以四針縫合，傷口非淺一節，復經告訴人乙○○指述在卷，足見告訴人乙
    ○○頭部所受之傷害係經施以相當之力道所致，而非如被告所言係不慎揮傷告訴
    人乙○○，是被告所辯，顯無足採。事證明確，被告犯行洵堪認定。
三、又被告於八十九年七月八日晚間十一時三十分許，係以水果刀砍向告訴人乙○○
    頭部之情，業經告訴人乙○○於警、偵訊供述及證人董怡秀於偵訊中證述明確，
    是被告傷害告訴人乙○○之方式為砍傷而非刺傷一情，應堪認定。另頭部雖為人
    體之重要部位，被告持以行兇之工具又為鋒利水果刀，被告持水果刀砍向告訴人
    乙○○之頭部確實具有相當之危險性，然被告之行為究應構成傷害罪或殺人未遂
    罪，自應以被告行為時之犯意定之。被告下手之部位，固為斟酌其是否具有殺人
    故意之因素之一，但被告與被害人平日之情誼、被告下手之輕重、被害人傷痕之
    多寡、被告使用之工具等情，亦為應一併加以考量者。經查，被告持以行兇之工
    具為水果刀，所選擇之下手部位為頭部，所使用之傷害方式為砍傷等情，已經告
    訴人乙○○指述在卷，是以水果刀所具有鋒利而質輕之特色，以之砍向具有堅硬
    頭殼保護之頭部，因受水果刀質量較輕之影響，所能產生之撞擊力道較輕，衡情
    尚難導致頭殼破裂之結果，故於頭頂所可能產生之傷害，多止於頭殼上頭皮之部
    分，因此以質量輕之水果刀砍向頭部，應不致產生致命之危險，此觀諸告訴人乙
    ○○所受頭部外傷併頭頂撕裂傷之傷害，經以四針縫合後，並未住院休養等情（
    見偵查卷第二十頁）亦足資佐證，堪認告訴人乙○○當時所受之傷害非重；相對
    而言，因水果刀具有鋒利之特性，以之用刺或割之方式所可能產生之傷害，則較
    易危及人之生命，例如以水果刀刺向人體腹部、胸部、頭部、咽喉等，則常因導
    致內臟受損及大量出血而致命，是倘被告真有殺害告訴人乙○○之意，以被告當
    時持有之兇器觀察，被告應選擇刺向告訴人乙○○之腹部、胸部、頭部等部位，
    而非僅砍向告訴人乙○○之頭部。再者，被告僅砍向告訴人乙○○頭部一刀旋即
    停手，非惟無繼續傷害之行為，於證人董怡秀將告訴人乙○○送醫時，亦無任何
    阻止告訴人乙○○就醫之情形，且被告與告訴人乙○○為夫妻關係，當天係因兒
    女教養之問題一時發生爭執，其間並深仇大恨，被告雖喊「殺死你」等語，應僅
    係基於一時氣憤脫口而出，其尚無必致告訴人乙○○於死之動機，是綜合以上各
    點以觀，足認被告行為時僅具傷害之故意，而無殺人之故意。又被告與告訴人乙
    ○○為夫妻，二人具有家庭暴力防治法第三條第一款之家庭成員關係，核被告所
    為，應係犯刑法第二百七十七條第一項之傷害罪，屬家庭暴力防治法第二條第二
    項之家庭暴力罪。公訴意旨漏未斟酌此點，而認被告係犯刑法第二百七十一條第
    二項、第一項之殺人未遂罪，尚有未洽，惟其基本事實同一，本院自應予以審理
    ，並變更其起訴法條。
四、原審因而適用刑法第二百七十七條第一項、第三十八條第一項第二款，罰金罰鍰
    提高標準條例第一條前段之規定，並審酌被告僅因兒女教養之問題，與告訴人乙
    ○○發生爭執，竟即持水果刀砍向告訴人乙○○，致告訴人乙○○受有傷害，犯
    後復一再否認犯行，態度不佳等一切情狀，量處有期徒刑八月。並認扣案之水果
    刀一把，為被告所有，業據被告供承在卷，且為供犯罪所用之物，並依刑法第三
    十八條第一項第二款宣告沒收之。經核原判決認事用法並無不合，量刑亦屬適度
    ，被告上訴意旨，仍執前詞，否認犯罪，指摘原判決不當，為無理由，應予駁回
    。
五、查被告前未曾受有期徒刑以上刑之宣告，有本院被告全國前案紀錄表在卷可稽，
    茲因兒女管教問題與告訴人爭吵，一時失慮，致犯刑章，犯後仍與告訴人同居生
    活，家庭關係仍維繫。又查被告自八十年五月間起，即罹患糖尿病，迄今仍在治
    療中，有邱綜合醫院於八十九年十月十四日出具之診斷證明書一紙在卷可稽，健
    康狀況不佳，為避免其入監服刑，導致其健康惡化，危及其生命，並致家庭關係
    惡化，本院認被告所受刑之宣告，以暫不執行為適當，併宣告緩刑二年，以啟自
    新。
據上論斷，應依刑事訴訟法第三百六十八條、刑法第七十四條第一款，判決如主文。
本案經檢察官郭振昌到庭執行職務。
中    華    民    國     八十九     年      十二      月      十四      日
                              臺灣高等法院高雄分院刑事第三庭
                                  審判長法官  莊秋桃
                                        法官  陳中和
                                        法官  謝宏宗
右正本證明與原本無異。
如不服本判決，應於判決送達後十日內向本院提出上訴狀，其未述理由者並應於提
出上訴狀後十日內向本院補提理由書（應附繕本)。
                                      書記官  陳靖華
中    華    民    國     八十九     年      十二      月      十五      日
附錄：本判決論罪科刑法條：
刑法第二百七十七條第一項
傷害人之身體或健康者，處三年以下有期徒刑，拘役或一千元以下罰金。
  Ｑ


司法院資訊處製作；財團法人民間司法改革基金會備份。
